【裁判字號】    98,訴,275
【裁判日期】    980805
【裁判案由】    返還土地
【裁判全文】
臺灣新竹地方法院民事判決               98年度訴字第275號
原      告  丁○○
訴訟代理人  丙○○
原      告  戊○○
被      告  己○○
被      告  庚○○
上列二人共同
訴訟代理人  陳由銓律師
                      住新竹市.
上列當事人間返還土地事件，本院於民國98年7 月22日辯論終結
，判決如下：
    主  文
被告己○○應將坐落於新竹市○○段第六八二地號土地，面積參
捌玖陸點陸壹平方公尺之地面上之柏油鏟除，並與被告庚○○共
同將該土地返還予原告及其他共有人全體。
被告己○○應各給付原告新台幣玖萬元。
被告陳慶應自民國九十八年五月一日起，至將前開土地返還原告
及其他共有人之日止，按月給付原告每人各新台幣玖仟元。
訴訟費用由被告己○○負擔三分之二，被告庚○○負擔三分之一
。
本判決第一項於原告以新台幣伍拾伍萬元預供擔保後得假執行，
被告以新台幣壹佰柒拾參萬捌仟元預供擔保後得免假執行。
本判決第二項於原告以新台幣參萬元供擔保後得假執行，被告己○○以新台幣玖萬元預供擔保後得假執行。。
    事實及理由
一、原告起訴主張：
(一)、查坐落於新竹市○○段第682 地號，地目田，面積3896.61
    平方公尺 (以下簡稱系爭土地)， 係原告二人與被告己○○
    所共有，應有部分各3 分之1 ，惟被告己○○未經其餘共有
    人之同意，於民國92年間，擅自將該整筆土地鋪設柏油後，
    全部出租給被告庚○○供作夜市使用，且平日只要原告要進
    入系爭土地或偶爾停放汽車，被告等即出言驅趕原告並不准
    原告進入。
(二)、而原告前曾就系爭土地及另筆新竹市○○段第714 號地號土
    地起訴請求分割共有物，嗣經雙方就本件系爭土地部分達成
    調解，其調解內容如下：
  1.被告己○○與庚○○間，就新竹市○○段第682 地號土土也
    之租賃契約合約合意於民國97年3月31日終止。
  2.原告二人及被告己○○願將新竹市○○段第682 地號土地出
    租與被告庚○○，租賃期間自97年4 月1 日起至97年6 月30
    日止，每月每星期四使用一次，租金為新台幣2 萬7 千元，
    庚○○應按月於每月10日前，給付原告丁○○、戊○○及被
    告己○○各新台幣9千元。
  3.被告己○○願於97年4 月10日前，給付原告丁○○新台幣20
    萬元整。
(三)、惟於前開調解內容２項之97年6 月30日租賃合約終止後，被
    告竟又故態復萌，於未取得原告二人同意續約之情形下，擅
    自將系爭土地出租與被告庚○○供作夜市使用，原告雖屢次
    告知被告己○○及庚○○，如欲繼續租用應與原告二人另議
    新約，不得擅自佔用出租使用，惟被告己○○及庚○○均置
    之不理。
(四)、茲將原告請求內容說明如次：
  1.按所有人對於無占有或侵奪其所有物者，得請求返還之。民
    法第767 條第1 項前段定有明文，被告二人無權佔用系爭
    682 地號土地，原告自得依民法第767 條第1 項前段及同法
    第821 條之規定，請求被告己○○將前開682 地號土地地面
    上所鋪設之柏油鏟除，並請求被告二人應將其無權佔用之系
    爭土地返還原告及其他共有人。
  2.次查，被告己○○自97年7 月1 日起，又無權將系爭土地擅
    自出租予文告庚○○，並擅自收取租金，則原告自得請求被
    告己○○應將自97年7 月1 日起至98年4 月30日所收取租金
     (合 計10個月)， 各給付3 分之1 予原告二人即每月各9
    千元，合計各9 萬元，爰依民法第179 條第1 項不當得利之
    規定，請求如判決主文第2 項所示。
  3.另被告庚○○無權占有系爭土地而獲有利益，原告自得請求
    其應自98年5 月1 日起至將系爭土地返還原告及其他共有人
    之日止，每月各給付原告每人新台幣9千元之不當得利。
  4.請求判決如主文第1 項至第3 項所示，並願供擔保請求宣告
    假執行。
(四)、對被告主張之陳述：
  1.否認原告所主張，就系爭土地在前開調解筆錄所定期限後，
    原告同意被告己○○出租該土地給被告庚○○。
  2.原告二人在前開租賃關係屆滿後，並未收取被告任何租金。
  3.原告丁○○之妻在被告庚○○所經營之夜市工作時間係在前
    開調解筆錄之案件起訴前，而非在原告主張無租賃關係之期
    間。
二、被告主張如次：
(一)、被告庚○○向原告及被告己○○及原告等三人承租系爭土地
    ，依本院96年竹調字第253 號調解筆錄所載，租賃期間自97
    年6 月30日屆滿。被告庚○○為續租上開以往曾由乙○○、
    辛○○等人陪同，找原告相商有關續事宜，因原告二人均表
    示彼等已授權被告己○○全權處理，並要求庚○○直接與被
    告己○○商議續事宜，故而被告庚○○乃找被告己○○相商
    ，被告己○○表示一切租賃條件照舊，繼續租予被告庚○○
    ，職是之故，被告庚○○自97年6 月30日後，仍按照原約定
    ，給付租金給被告己○○，而由被告己○○與被告二人兄弟
    均分。由於被告庚○○當時因病往來醫院，因而雙方遂未另
    簽訂書面租約，而援用原先雙方於95年6 月20日所簽訂之租
    賃契約書。
(二)、原告二人因均同意將系爭土地續租給被告庚○○，故自97年
    6 月30日原租約屆滿後，仍收取系爭土地之租金至97年7 月
    10日止。此外被告庚○○因係合法租用系爭土地作為夜市，
    故而原告丁○○乃同意其妻子廖美鳳女士，受僱於被告庚○○擔任系爭土地夜市清潔工作，以迄於今，顯見原告丁○○
    同意系爭土地出租給文告庚○○，否則原告丁○○自會反對
    其妻擔任系爭土地夜市之清潔工作。
(三)、原告與被告己○○確曾同意於97年6 月30日後，將系爭土地
    續租予被告庚○○，並已向被告庚○○收取租金，詎料彼等
    三兄弟間，事後發生糾紛，感情失和，原告二人即故意將系
    爭土地作為彼此角力之對象，資以為難被告己○○，導致被
    告庚○○遭受池角之殃。查系爭土地係屬農地，其上已鋪有
    柏油，從原告二人在本院96年度竹調字第253 號調解筆錄內
    ，未載被告己○○等人於97年6 月30日租期屆滿時，應將系
    爭土地上柏油鏟除，回復為農地乙節，足見原告二人及被告
    己○○三人，均有意將系爭土地留待日後續租被告庚○○，
    作為夜市以收取租金。是故，原告二人於調解筆錄所載租期
    97年6 月30日屆滿時，曾表示欲續租予被告庚○○，乃順理
    成章之事，不容原告否認。
(四)、是以，請求判決駁回原告之訴，如受不利益判決，願供擔保
    請求宣告免為假執行。
三、就原告主張之下列事實，被告並不爭執，復有土地登記簙巷
    謄本、本院96年度竹調字第253 號調解筆錄在卷可參，應為
    事實：
(一)、系爭土地，係原告二人與被告己○○所共有，應有部分各3
    分之1 ，被告己○○未經其餘共有人之同意，於民國92 年
    間，擅自將該整筆土地鋪設柏油後，全部出租給被告庚○○
    供作夜市使用。
(二)、而原告前曾就系爭土地及另筆新竹市○○段第714 號地號土
    地向本院起訴請求分割共有物，嗣經雙方就本件系爭土地部
    分達成調解，其調解內容如下：
  1.被告己○○與庚○○間，就新竹市○○段第682 地號土土也
    之租賃契約合約合意於民國97年3月31日終止。
  2.原告二人及被告己○○願將新竹市○○段第682 地號土地出
    租與被告庚○○，租賃期間自97年4 月1 日起至97年6 月30
    日止，每月每星期四使用一次，租金為新台幣2 萬7 千元，
    庚○○應按月於每月10日前，給付原告丁○○、戊○○及被
    告己○○各新台幣9千元。
  3.被告己○○願於97年4 月10日前，給付原告丁○○新台幣20
    萬元整。
(三)、於前開調解內容２項之97年6 月30日租賃合約終止後，被告
    庚○○仍繼續使用該土地供夜市使用，並給付租金給被告己○○。
五、兩造爭執之事項：
    本件兩造爭執之事項在於就系爭土地於本院前開調解筆錄所
    定之租期約期限97年6 月30日後，原告是否有同意被告己○○出租該土地給被告庚○○，並收受被告庚○○所交付之租
    金？
六、就前開兩造爭執之事項，被告主張原告確有授權被告己○○
    出租系爭土地給被告庚○○，原告則否認有授權被告己○○
    出租之情事，基於下列理由，本院認原告並未授權被告國勳
    與被告庚○○就系爭土地成立租賃契約：
(一)、被告雖主張原告有同意將前開土地出租給被告庚○○理由之
    一在於原告二人有收受被告庚○○所交付之租金，惟此為原
    告所否認，而被告要求傳訊之證人乙○○在本院審理時亦不
    能證明原告有於前開調解筆錄所定之租期屆滿後再收取被告
    租金之情事，另證人黃長慶雖證稱曾受被告己○○之託交付
    租金給原告，原告戊○○的妻子有收，但原告丁○○拒絕，
    惟其無法確認交付租金的時間，是依其證述內容，亦不能證
    明被告有在前開調解筆錄租期屆滿後，再交付租金給原告，
    而被告己○○亦無不能說明其將收受被告庚○○交付之租金
    於何時、何地交付給原告，是以被告既無法舉證證明原告有
    收受被告庚○○所交付之租金，自難被告該部分之主張為真
    正。
(二)、另被告主張原告丁○○之妻廖美鳳曾在被告庚○○所經營之
    前開夜市擔任清潔工作，顯見原告確有將該土地出租給被告
    庚○○，否則廖美鳳自無可能在該地工作，惟縱認原告陳金
    鳳之妻廖美鳳曾在被告庚○○所經營之前開夜市工作，亦不
    能推論原告同意於前開調解筆錄所定租期屆滿後，有再同意
    出租被告庚○○之情事，況原告亦主張廖美鳳在該夜市工作
    係在兩造於前開調解筆錄之訴訟事件前，證人甲○○、壬○○雖均證稱廖美鳳確曾在被告庚○○所經營之前開夜市工作
    ，但時間無法確定，是依該二證人所述，亦不能證明廖美鳳
    有於前開租期屆滿後在該夜市工作，是以被告此部分之主張
    亦不可採。
(三)、是依被告所提出之證據，並不能證明原告於前開租期屆滿後
    ，有授權被告己○○將前開土地出租給被告庚○○。
七、被告己○○既未獲其他共有人之同意在其與原告共有之土地
    上鋪設柏油，並出租給被告庚○○，收取租金每月2 萬7 千
    元，則原告依民法第767 條、第821 條及同法第179 條不當
    得利之規定主張(一)被告己○○將前開系爭土地地面上所鋪設
    之柏油鏟除，並請求被告二人應將其無權佔用之系爭土地返
    還原告及其他共有人；(二)被告己○○應將自97年7 月1 日起
    至98年4 月30日所收取租金 (合計10個月)， 各給付3 分之
    1 予原告二人即每月各9 千元，合計各9 萬元；(三)被告庚○○無權占有系爭土地而獲有利益，其應自98年5 月1 日起至
    將系爭土地返還原告及其他共有人之日止，每月各給付原告
    每人新台幣9 千元，於法即屬有據，應予准許。
八、原告與被告分別陳明願供擔保，聲請宣告假執行及免為假執
    行，均核無不合，爰分別酌定相當擔保金額准許之。
九、結論：原告之訴為有理由，依民事訴訟法第78條、第85 條
    第1 項，第390 條第2 項判決如主文。
中    華    民    國    98    年    8     月    5    日
                  民事第一庭    法  官  王銘勇
以上正本係照原本作成。
如對本判決上訴，須於判決送達後20日內向本院提出上訴狀。
中    華    民    國    98    年    8     月    6    日
                                書記官  曾秀貞


司法院資訊處製作；財團法人民間司法改革基金會備份。
